臺灣桃園地方法院民事裁定
110年度監宣字第775號
聲  請  人  古美珠  
相  對  人  古季玄  
關  係  人  古佳旦  
上列聲請人聲請宣告相對人為受監護宣告之人事件，本院裁定如
下：
    主    文
宣告相對人古季玄（女，民國00年00月00日生，身分證統一編號
：Z000000000號）為受輔助宣告之人。
選定聲請人古美珠（女，民國00年00月0日生，身分證統一編號
：Z000000000號）為受輔助宣告之人古季玄之輔助人。
聲請程序費用由受輔助宣告之人負擔。
    理  由
一、按法院對於監護之聲請，認為未達民法第14條第1項之程度
    者，得依民法第15條之1第1項規定，為輔助之宣告。所謂「
    輔助宣告」係指對於因精神障礙或其他心智缺陷，致其為意
    思表示或受意思表示，或辨識其意思表示效果之能力，顯有
    不足者而言，此與「受監護宣告」者，須其心智缺陷之程之
    程度已達「致不能為意思表示或受意思表示，或不能辨識其
    意思表示之效果者」，兩者顯有程度上之差異，此觀諸民法
    第14條第1項、第15條之1第1項規定自明。又受輔助宣告之
    人，應置輔助人。另法院為輔助之宣告時，應依職權就配偶
    、四親等內之親屬、最近一年有同居事實之其他親屬、主管
    機關、社會福利機構或其他適當之人選定一人或數人為輔助
    人。法院為選定輔助人前，得命主管機關或社會福利機構進
    行訪視，提出調查報告及建議。法院選定輔助人時，應依受
    輔助宣告之人之最佳利益，優先考量受輔助宣告之人之意見
    ，審酌一切情狀，並注意下列事項：㈠受輔助宣告之人之身
    心狀態與生活及財產狀況。㈡受輔助宣告之人與其配偶、子
    女或其他共同生活之人間之情感狀況。㈢輔助人之職業、經
    歷、意見及其與受輔助宣告之人之利害關係。㈣法人為輔助
    人時，其事業之種類與內容，法人及其代表人與受監護宣告
    之人之利害關係，民法第14條第3項、第1113條之1第1項、
    第1113條之1第2項準用同法第1111條第1項、第2項前段、第
    1111條之1分別定有明文。
二、聲請意旨略以：聲請人古美珠為相對人古季玄之姊，相對人
    因罹患情感思覺失調症，致不能為意思表示或受意思表示，
    亦不能辨識其意思表示之效果，無法處理自身事務，爰依民
    法第14條第1項、第1110條、第1111條及家事事件法第164條
    之規定，聲請對相對人為監護宣告，並選定聲請人為相對人
    之監護人，暨指定關係人即相對人之姊古佳旦為會同開具財
    產清冊之人。若法院認相對人尚未達可監護宣告之程度，則
    請依民法第14條第3項、第15條之1第1項、家事事件法第177
    條之規定為輔助宣告等語。
三、經查，聲請人主張兩造為姊妹關係，相對人罹有情感思覺失
    調症（雙相型）等事實，有兩造之戶籍謄本及相對人之衛生
    福利部桃園療養院（下稱桃療）診斷證明書在卷可佐。經本
    院於110年12月14日在長庚醫療財團法人林口長庚紀念醫院
    （下稱林口長庚醫院）鑑定醫師劉峻豪前訊問相對人，相對
    人意識清醒，能正確回答其出生年月日、身分證統一編號、
    住處地址、同住家人等問題，並能辨識在場家人及其等姓名
    ，而鑑定醫師劉峻豪提出之鑑定報告記載略以：相對人有情
    感性思覺失調症（有重大傷病卡，ICD-9診斷碼295），約29
    歲發病，後持續於臺北醫學大學附設醫院（下稱北醫）門診
    治療，並於該院接受精神科急性病房住院治療約6、7次。據
    家屬表示：相對人於110年8至9月病情不穩，曾有北醫社工
    師聯絡，表示建議相對人住院，但相對人拒絕。此期間相對
    人於飯店連續住宿約兩個月，共花費約新臺幣10萬元、捐款
    給過去就讀的學校，寄錢（信封袋裝錢）或轉帳給親戚、朋
    友，後因飯店人員發現其行為怪異（在飯店滑輪椅），與家
    屬共同通報警消後送至桃療急診，自9月28日住院治療至12
    月7日出院。鑑定當時個案意識清楚，話量多，思考及語言
    迂迴（circumstantial）、發散（tanhential），情緒變化
    大，疑躁症症狀未完全緩解。其認為今年8至9月間捐款、住
    飯店、怪異行為等並無不妥，會談過程中不斷提及過去案父
    生病之狀況，及近日與案姊們之衝突。病識感差，對金錢控
    管之認知能力不佳。除上述狀況外，個案日常生活皆完全自
    理。相對人之精神科臨床診斷為「情感性思覺失調症（雙相
    型）」，目前認知功能、社交及判斷功能有部分障礙，致其
    為意思表示、受意思表示及辨識意思表示效果之能力均顯有
    不足。評估相對人之認知功能、社交、判斷功能會因其精神
    疾病之情緒週期（躁期）變化影響。雖躁期若緩解，相對人
    上述之功能可能回復，但以情感性思覺失調症（雙相型）之
    病程而言，躁期將反覆出現，亦即上述之功能障礙有反覆發
    生之可能等語，有林口長庚醫院111年1月3日長庚院林字第1
    101051276號函所附精神鑑定報告書1件在卷可稽。
四、本院審酌上開情事，認相對人因受精神障礙之影響，致其為
    意思表示之能力顯較通常人較低，雖已達處理自己事務之能
    力顯然不足之情形，但未達完全不能為意思能力或受意思能
    力及不能辨識其意思表示效果之程度，尚無受監護宣告之必
    要，故聲請人聲請法院對相對人為監護宣告，於法不合；然
    相對人為意思表示、受意思表示及辨識其意思表示效果之能
    力既顯有不足，實有賴他人輔助之必要，自已符合受輔助 
    宣告之要件，爰依首揭法律規定，宣告相對人為受輔助宣告
    人。
五、次查，就本件適宜由何人擔任輔助人部分，經本院囑請桃園
    市社會工作師公會對聲請人、相對人及關係人進行訪視，訪
    視評估結果略以：聲請人及關係人均為相對人姐姐，訪視時
    相對人於桃療住院治療，由醫護人員協助照顧相對人生活及
    提供相關醫療服務，相對人平時則係與相對人母親詹玉真及
    聲請人同住。聲請人、關係人、相對人四姊古佳卉和妹妹古
    佳怡分工處理相對人事務，並共同負擔相對人家中生活開銷
    ，且與相對人母親共同負擔相對人住院醫療期間所需之相關
    開銷，相對人妹妹古佳怡每月會給予相對人2萬元至2萬4千
    元之零用錢，相對人證件則擺放相對人母親臥室之固定位置
    。綜合評估，相對人主述和受照顧狀況，以及聲請人與關係
    人之陳述，未見相對人受照顧狀況有明顯不適切之處，然相
    對人對其母親和三位姊姊有諸多負面情緒，且相對人主張自
    身具處理事務之能力，無受監護（輔助）宣告之需，故請詳
    參醫療鑑定報告，並以相對人最佳利益為考量，參酌相關事
    證後予以綜合裁量之等語，此有桃園市社會工作師公會110
    年11月24日桃林字第110630號函附桃園市政府社會局社會工
    作科監護（輔助）宣告調查訪視報告在卷可參。
六、本院斟酌上開訪視報告及相對人之現況，認聲請人有意願擔
    任相對人之輔助人，並經相對人母親古詹玉真及姊妹即關係
    人、古佳卉、古佳怡表明同意推舉聲請人為監護人（輔助人
    ），有同意書可佐（見本院卷第37頁），綜合評估相對人之
    受照顧狀況、聲請人之陳述，並無明顯不適任的情形，則由
    聲請人擔任相對人之輔助人，應能符合相對人之最佳利益，
    爰裁定如主文第2項所示。至於聲請人原聲請指定關係人為
    本件會同開具財產清冊之人乙節，因受輔助宣告人並未喪失
    行為能力，對其財產仍具處分權能，僅於其為民法第15條之
    2第1項各款列舉之法律行為時，應經輔助人同意，相對人既
    未受監護之宣告，自無指定會同開具財產之人之必要，是不
    予指定，併此敘明。
七、爰裁定如主文。　　
中　　華　　民　　國　　111 　年　　1 　　月　　25　　日
                  家事法庭    法  官      劉佩宜
以上正本係照原本作成。
如不服本裁定應於送達後10日內向本院提出抗告狀，並應繳納抗
告費新台幣1000元。
中　　華　　民　　國　　111 　年　　1 　　月　　26　　日
                              書記官      曾啓聞